【裁判字號】    89,交上易,1686
【裁判日期】    891026
【裁判案由】    過失傷害
【裁判全文】
臺灣高等法院臺南分院刑事判決        八十九年度交上易字第一六八六號  Ａ
      上  訴  人
      即  被  告  甲  ○  ○
右上訴人因過失傷害案件，不服臺灣臺南地方法院八十八年度交易字第四０三號中華
民國八十九年八月十四日第一審判決（起訴案號：臺灣臺南地方法院檢察署八十八年
度偵字第一二三五八號），提起上訴，本院判決如左：
      主      文
原判決撤銷。
甲○○因過失傷害人，處有期徒刑肆月，如易科罰金，以參佰元折算壹日。
      事      實
一、甲○○於民國八十八年八月七日下午六時許，駕駛車牌號碼ＹＷ─三六三一號自
    用小客車，沿臺南市○○路○段內側快車道，由北往南方向行駛，途經同路段七
    五五之七號前，由內側快車道向右變換至外側快車道時，本應注意保持安全距離
    ，而依當時情況，又無不能注意之情事，竟疏於注意，貿然變換車道，致同向在
    後行駛於外側快車道，由乙○○騎乘搭載丙○○之車號ＮＪＦ─一一九號機車，
    因閃避不及而滑倒，造成乙○○左胸部瘀腫（三×二公分）、左大腿瘀腫（八×
    三．五公分）之傷害，丙○○受有多發性肋骨骨折（右側一～八肋骨、左側一～
    七肋骨）、右側血胸並肋膜積水、左手肘瘀血腫脹、右足跟瘀血之傷害。
二、案經乙○○、丙○○訴由臺南市警察局第三分局報請臺灣臺南地方法院檢察署檢
    察官偵查起訴。
      理      由
一、訊據上訴人即被告甲○○對於右揭事實，矢口否認有何過失，辯稱：係告訴人乙○○騎乘右開機車，從其所駕駛之右開自用小客車後面撞其車右側行李箱，其由
    內側快車道右轉變換至外側快車道時，事先就打方向燈並注意右邊車道來車云云
    。經查，被告於上開時、地駕駛自用小客車變換車道未保持安全距離，致告訴人
    乙○○騎乘之機車閃避不及而滑倒，使告訴人乙○○、丙○○受傷等情，業據告
    訴人乙○○、丙○○於警訊時及偵查中指訴甚明，核與證人張振寬即案發時駕駛
    車號ＴＰ─九五六二號自小貨車行駛在慢車道上因被告突然變換車道而與告訴人
    乙○○所騎乘機車擦撞之駕駛人於警訊時證述之情節相符。而依被告請求傳訊之
    證人王全彬於原審調查時亦結證稱：「我當天在工廠外面等朋友，當天沒有下雨
    ，我看到一輛白色汽車（指被告之車）要右轉進工廠，：：：當時機車為了閃小
    客車而滑倒被小貨車（指張振寬之車）撞到，我覺得白色小客車當時右轉太急促
    了，：：：。」等語，與告訴人乙○○於偵查中指訴被告當時只閃了一下方向燈
    即突然右轉等情相符，是被告當時變換車道顯然未保持安全距離以致肇事，並有
    道路交通事故調查報告表一份、現場照片八張、診斷證明書二份附於警卷可資佐
    證。至證人劉韋宏於原審調查時結證稱：「我跟被告約好在北安路工廠見面，看
    到被告由快車道在一百公尺轉進工廠，突然看到機車撞到一輛小貨車（指張振寬
    之車）後滑行撞到小客車（指被告之車），我當時在工廠前面有看到。」等語，
    惟從前開道路交通事故調查報告表事故現場圖及編號二、三之現場照片觀之，肇
    事後，被告所駕之自用小客車向右斜停在證人張振寬所駕之自小貨車前（兩車均
    在慢車道上），告訴人乙○○所騎乘之機車倒在外側快車道，且在證人張振寬之
    自小貨車左邊，機車後方有長一．五公尺刮地痕，如機車係先撞到證人張振寬之
    自小貨車，則機車撞擊後之刮地痕應在慢車道或外側快車道證人張振寬之自小貨
    車左前方，但上開刮地痕起點與自小貨車車尾平行，且走向與自小貨車停放之方
    向大致相同，刮地痕起點距快慢車道分道線有二公尺，顯非機車撞擊自小貨車後
    倒地所造成，而係機車被自小客車擦撞後倒地所造成。證人劉韋宏上開之證言，
    與事實不符，自不得作為有利被告之證據。按汽車在雙向四車道行駛，變換車道
    時，應注意安全距離，道路交通安全規則第九十八條第一項第六款定有明文。被
    告駕駛自用小客車自應注意上述道路交通安全規則之規定。而當時天候雖陰，但
    夜間有照明，直路柏油路面、乾燥、無缺陷、無障礙物、視距亦良好，並無不能
    注意之情形，有前開道路交通事故調查報告表可稽，被告駕駛自用小客車，應注
    意能注意竟疏未注意，由內側車道向右變換車道時，未注意保持安全距離，以致
    肇事，致告訴人乙○○、丙○○二人受傷，被告顯有過失。而告訴人乙○○騎乘
    機車依規定行駛，應無過失。本件車禍肇事責任，經送臺灣省臺南區車輛行車事
    故鑑定委員會鑑定結果，亦認為「一、甲○○駕駛小客車，變換車道未注意安全
    距離，為肇事主因。二、張振寬駕駛小貨車，未遵行車道行駛，為肇事次因。三
    、乙○○無肇事因素。」，有該會八十九年一月十四日南鑑字第八八一四九九號
    函所附鑑定意見書一份附於原審卷可參。又送臺灣省車輛行車事故覆議鑑定委員
    會附議結果，亦認為「一、甲○○駕駛自小客車，由內側車道向右變換車道未注
    意左後外側車道之車輛，且未保持安全距離。二、張振寬、乙○○均無肇事因素
    。」，亦有該會八十九年六月二十一日府覆議字第八九０七一七號函所附覆議意
    見書一份附於原審卷可憑。告訴人二人係因本件車禍受傷，被告之過失駕駛行為
    ，與告訴人二人之受傷間，顯具有相當因果關係。綜上所述，被告所辯，顯係事
    後卸責之詞，委無足採，事證明確，被告犯行堪以認定。
二、核被告所為，係犯刑法第二百八十四條第一項前段之過失傷害罪。被告以一過失
    行為造成告訴人乙○○、丙○○二人受傷，為想像競合犯，應依刑法第五十五條
    規定從一重處斷。
三、原審予以論罪科刑，固非無見，惟查（一）實施刑事訴訟程序之公務員，就該管
    案件，應於被告有利及不利之情形，一律注意，刑事訴訟法第二條第一項有明文
    規定，原判決對於被告有利之證人劉韋宏前開證言不予採信，未於理由敘明，即
    有未洽。（二）告訴人乙○○騎乘機車肇事，有無過失，影響量刑輕重之判斷，
    原判決就告訴人乙○○騎乘機車有無過失，未於理由敘述，亦有未當。被告上訴
    主張其無過失，固無可取，惟原判決既有可議，自屬無可維持，應由本院將原判
    決予以撤銷改判。爰審酌被告之品性及智識程度、應負全部過失責任、犯罪所生
    之危害及犯罪後之態度等一切情狀，量處如主文所示之刑，並諭知易科罰金之折
    算標準。
據上論結，應依刑事訴訟法第三百六十九條第一項前段、第三百六十四條、第二百九
十九條第一項前段、刑法第二百八十四條第一項前段、第四十一條、第五十五條、罰
金罰鍰提高標準條例第一條前段、第二條，判決如主文。
本案經檢察官李傳來到庭執行職務。
中    華    民    國      八十九      年      十      月      二十六    日
                                  臺灣高等法院臺南分院刑事第二庭
                                      審判長法官  游    明    仁
                                            法官  蘇    重    信
                                            法官  陳    清    溪
右正本證明與原本無異。
不得上訴。
                                      法院書記官  嚴    巧    花
中    華    民    國      八十九      年      十      月      二十七    日
附錄：
刑法第二百八十四條第一項
因過失傷害人者，處六月以下有期徒刑、拘役或五百元以下罰金，致重傷者，處一年
以下有期徒刑、拘役或五百元以下罰金。


司法院資訊處製作；財團法人民間司法改革基金會備份。
